【裁判字號】    96,上易,856
【裁判日期】    970401
【裁判案由】    給付報酬
【裁判全文】
臺灣高等法院民事判決                 96年度上易字第856號
    上  訴  人  名九科技工業股份有限公司
    法定代理人  甲○○
    訴訟代理人  詹文凱律師
    被上訴人    研華股份有限公司
                            號.
    法定代理人  乙○○
    訴訟代理人  謝曜焜律師
    複代理人    張香堯律師
                吳俊達律師
上列當事人間請求給付報酬事件，上訴人對於中華民國96年8 月
17日台灣士林地方法院96年度訴字第409 號第一審判決提起上訴
，本院於97年3月18日言詞辯論終結，判決如下：
    主      文
上訴駁回。
第二審訴訟費用由上訴人負擔。
    事實及理由
一、本件上訴人主張：兩造於民國94年2月16日訂立維護合約（
    下稱系爭契約），約定由伊為被上訴人進行臺北市政府警察
    局所屬戶外攝影機（下稱系爭設備）之定期維護保養工作，
    每2個月報酬為新臺幣（下同）15萬元，非常態維護之報酬
    另計，契約期間至96年2月28日止。惟伊於94年4月6日突接
    獲被上訴人通知暫停保養工作，並拒絕支付約定之報酬。嗣
    經伊起訴請求被上訴人給付94年3月至6月之報酬，經原法院
    94年度湖簡字第715號判決上訴人勝訴確定。惟被上訴人除
    給付頭期款30萬元及業經判決給付之30萬元外，尚有94年7
    月份起至96年2月底止之定期維修保養報酬140萬元迄未給付
    ，爰依系爭契約第2條、第3條第2、3款約定，請求被上訴人
    如數給付報酬等語。惟原審為上訴人敗訴判決，上訴人為此
    提起上訴，並上訴聲明：(一)原判決除假執行外廢棄。(二)被上
    訴人應給付上訴人140萬元及自96年3月31日起至清償日止按
    年利率5%計算之利息。
二、被上訴人則以：依系爭契約約定，上訴人各期報酬請求權之
    發生，以上訴人實際上已提供維護服務為必要，如無先為給
    付，自無報酬請求可言。而上訴人自94年4月9日起即未進行
    系爭設備之維修保養服務，且被上訴人已於94年9月27日終
    止系爭契約，故其請求被上訴人給付94年7月起至96年2月止
    之定期維修報酬，即屬無據等語，資為抗辯。並答辯聲明：
    上訴駁回。
三、兩造不爭執之事實：
  (一)兩造於94年2 月16日簽訂系爭契約，約定由上訴人為被上訴
    人進行系爭設備之維護保養工作，定期保養報酬每2個月為
    15萬元，非常態維修之報酬另計。並約定合約有效期間為94
    年2月起至96年2月28日止。
  (二)被上訴人於94年4月6日以電子郵件通知上訴人暫停維修保養
    工作，是上訴人自94年4月起即未再為被上訴人進行系爭設
    備之維修保養服務。
  (三)被上訴人曾於94年4月間委請訴外人創益科技顧問股份有限
    公司處理系爭設備維修事宜。
  (四)被上訴人於94年4 月13日，曾以存證信函通知上訴人如未於
    函到14日內檢附至4月7日止之工程維護保養單，被上訴人將
    依約終止系爭契約，該存證信函寄至系爭契約所載上訴人公
    司所在地，惟因上訴人已搬遷而未收受。嗣被上訴人再於94
    年9月27日於原法院94年度湖簡字第715號言詞辯論期日，當
    庭以答辯狀為終止之意思表示。又於95年9月20日，以上訴
    人違反系爭契約第11條第1至3款，而主張解除契約。
  (五)上訴人曾向被上訴人請求94年3月至6月之維修報酬，經原法
    院94年度湖簡字第715號民事判決上訴人勝訴確定在案。
四、兩造主要爭執要點為：上訴人是否須先提出關於維護系爭設
    備之給付後，始得請求被上訴人給付報酬？茲就兩造爭點及
    本院得心證理由分述如下：
  (一)經查依系爭契約第3條第2款約定：「甲方（即被上訴人）應
    於第一次定期保養簽認日後每二個月支付乙方（即上訴人）
    新台幣十五萬元整，上開付款方式共計十一次。」同條第5
    款約定：「前開應付合約價金乙方於請款時應檢附定期保養
    簽認記錄及非常態之計件修護記錄。」及契約附件「貳、服
    務項目：(二)定期保養簽認……定期保養工作將在合約適用期
    間內進行，進行期以每二個月一次為主……(五)維護記錄：乙
    方將使用維修保養單，記載設備發生之全部修護內容……」
    ，有系爭契約影本在卷可稽（見原審卷第11、13、14頁）。
    是據此足證上訴人雖得於每二個月向被上訴人請求給付報酬
    15萬元，惟上訴人必須先提出系爭設備之保養與維護服務；
    從而解釋契約當事人之真意，應認為上訴人報酬請求權之發
    生，係以履行系爭設備之維護義務為停止條件。至於前開約
    定所稱：上訴人應於請款時檢附定期保養簽認記錄及非常態
    之計件修護記錄等語，應認為該等記錄僅為證明上訴人已提
    出保護與維護給付之方法，若上訴人得以其他方法證明其已
    為給付，自亦得請求被上訴人給付報酬。是上訴人主張該等
    記錄僅為契約之附隨義務，並非報酬給付請求權之停止條件
    云云，並不可採。而上訴人自94年4月6日起，即未對系爭設
    備進行保養及維修服務，為兩造所不爭執，則依照上述說明
    ，上訴人即不得請求被上訴人給付自94年7月起至96年2月止
    之定期維修之費用。
  (二)又上訴人自94年4月6日起至96年2月28日間，未維護系爭設
    備之原因，固然係被上訴人通知上訴人暫停維修工作所致，
    為兩造所不爭執；但因上訴人依系爭契約第3條第5款約定，
    負有先為給付之義務，已如前述，且系爭契約復無任何約定
    使被上訴人於受領給付遲延時，仍對上訴人負有給付報酬之
    義務，故上訴人既未先提出系爭設備之保養與維護服務，當
    然不得請求被上訴人給付報酬。另民法第487條第1項本文雖
    規定：「僱用人受領勞務遲延者，受僱人無補服勞務之義務
    ，仍得請求報酬。」惟系爭契約並非僱傭契約，為兩造所不
    爭執，則自無民法第487條規定之適用。此外縱認上訴人本
    身並不提供維護系爭設備等勞務，而只是派遣其所屬員工提
    供維護系爭設備等勞務，故兩造間締結系爭契約應為委任關
    係；然因上訴人依系爭契約第3條第5款約定，負有先為給付
    之義務，有如前述，則上訴人仍不得依民法第548條第1項規
    定：「受任人應受報酬者，除契約另有訂定外，非於委任關
    係終止及為明確報告顛末後，不得請求給付。」主張於系爭
    契約屆期終止後，請求被上訴人給付報酬。至於上訴人主張
    被上訴人於94年4月6日指示暫緩維護工作之進行，係拋棄勞
    務之請求權云云，但被上訴人僅指示暫緩，並未明示有何拋
    棄勞務請求權之意思，是上訴人主張上訴人仍得請求報酬云
    云，亦不足信。
  (三)另按學說上所謂之「爭點效」，係指法院於確定判決理由中
    ，就訴訟標的以外當事人所主張之重要爭點，本於當事人辯
    論之結果已為判斷時，除有顯然違背法令，或當事人已提出
    新訴訟資料足以推翻原判斷之情形外，於同一當事人就與該
    重要爭點有關所提起之他訴訟，不得再為相反之主張，法院
    亦不得作相反之判斷，以符民事訴訟法上之誠信原則而言（
    最高法院95年度台上字第1972號判決意旨參照）。經查上訴
    人前於94年6月23日請求被上訴人給付自94年3月間起至94年
    6月間止之保養維修費用，並向原法院聲請核發支付命令，
    經被上訴人異議後視為起訴；復經原法院內湖簡易庭審理後
    認為，被上訴人主張解除契約並不合法，上訴人得請求被上
    訴人給付94年3月間起至94年6月間止之定期保養費用30萬元
    ，以及非常態維修費用6,200元，核計30萬6,200元及法定遲
    延利息，有94年度湖簡字第715號簡易判決及確定證明書影
    本一份在卷可稽（見原審卷第21至25頁）。又依該判決所示
    ，其爭點有三，分別為：(一)被上訴人終止契約或解除契約是
    否合法，(二)上訴人3、4月份未完成全部之保養，能否請求被
    上訴人給付15萬元，(三)上訴人主張非常態維修費用，有無理
    由。而被上訴人雖曾於94年9月27日提出答辯狀，辯稱依系
    爭契約第3條第5款約定，上訴人負有先為給付之義務，故被
    上訴人行使同時履行抗辯權，主張在上訴人就系爭設備進行
    維修及至各分局派出所簽認前，拒絕給付報酬等語（見原法
    院94年度湖簡字第715號卷第71至72頁）。但原法院並未將
    被上訴人該項抗辯列為爭點，且嗣後至95年10月12日言詞辯
    論終結之日止，兩造亦未就被上訴人之該項抗辯互為辯論，
    而原法院復僅於該判決第5頁關於爭點(二)部分論及：「故原
    告縱未完成全部保養工作，亦屬被告受領遲延，原告並無補
    正之義務。」則據此足證原法院並未於前開簡易判決理由中
    ，就「上訴人是否就系爭設備之保養與維護，負有先為給付
    義務」之重要爭點，本於兩造辯論之結果而加以判斷，是依
    照上述說明，自無從發生爭點效。故被上訴人縱使未就原法
    院前開簡易判決提起上訴，仍得於本件訴訟中就上開重要爭
    點，提出與前開簡易判決相反之主張，本院自亦不受該判決
    之拘束。從而上訴人主張本件應受前開簡易判決爭點效之拘
    束云云，應屬無據。
五、綜上所述，上訴人主張依系爭契約第2條、第3條第2、3款約
    定，請求被上訴人給付140萬元及法定遲延利息，自非正當
    。原審為上訴人敗訴之判決，並無不合。上訴意旨指摘原判
    決不當，求予廢棄改判，為無理由，應予駁回。
六、因本件事證已臻明確，兩造其餘主張、陳述及所提之證據，
    經本院審酌後認與判決結果不生影響，爰不逐一論列，附此
    敘明。
七、據上論結，本件上訴為無理由。依民事訴訟法第449條第1項
    、第78條，判決如主文。
中    華    民    國    97    年    4     月    1     日
                  民事第七庭
                        審判長法  官  鄭三源
                              法  官  王聖惠
                              法  官  邱  琦
正本係照原本作成。
不得上訴。
中    華    民    國    97    年    4     月    2     日
                              書記官  廖艷莉


司法院資訊處製作；財團法人民間司法改革基金會備份。
